【裁判字號】    95,易,1469
【裁判日期】    951026
【裁判案由】    詐欺
【裁判全文】
臺灣板橋地方法院刑事判決              95年度易字第1469號
公  訴  人  臺灣板橋地方法院檢察署檢察官
被      告  甲○○
                  （現另案於臺灣臺北監獄臺北分監執行中）
上列被告因詐欺案件，經檢察官提起公訴（95年度偵字第16063號）
，本院判決如下：
    主  文
甲○○犯詐欺取財罪，處有期徒刑壹年貳月。
    事  實
一、甲○○前因山坡地保育利用條例案件，經臺灣高等法院以92
    年度上更一字第403號判處有期徒刑7月確定，於民國94年4
    月17日執行完畢（於本案不構成累犯）。詎其不知悔改，於
    94年3 月間在臺灣士林分監（下簡稱士林分監）服刑時，因
    同房受刑人乙○○擔心其所涉犯之竊盜案件會被判「保安處
    分」，且前案經法院諭知緩刑後，乙○○因於緩刑期間內再
    犯罪為警發覺，恐將被撤銷緩刑而需執行有期徒刑，而與甲
    ○○論及此事，甲○○竟起意意圖為自己不法之所有，趁機
    向乙○○謊稱其與原任職於臺灣臺北地方法院檢察署（下簡
    稱臺北地檢署）之陳姓女檢察官為多年男女朋友，若請託陳
    姓檢察官出面處理，乙○○所涉犯之竊盜案件可輕判並易科
    罰金，另表示陳姓檢察官亦可代為遊說任職於臺灣板橋地方
    法院檢察署（下簡稱板橋地檢署）時所配屬之楊姓書記官，
    其諭知緩刑案件撤銷後仍可易科罰金，毋庸服刑，惟條件是
    應給付陳姓檢察官及審判法官三人每人各新臺幣（下同）30
    萬元，給付楊姓書記官3 萬2 千元作為紅包，另需給付6 萬
    元予陳姓檢察官宴請審理案件之法官等語，使乙○○不疑有
    他而允諾其要求，並留配偶廖淑鈴之聯絡電話予甲○○，乙
    ○○並於廖淑鈴入監面會時，向廖淑鈴告知甲○○有辦法處
    理相關案件一事，惟必須支付金錢疏通等情。嗣甲○○出監
    後，於94年4 月26日與廖淑鈴及乙○○胞弟劉成祥約在士林
    分監附近餐廳見面，向廖淑鈴訛稱上開事實，並於當日下午
    要求乙○○及廖淑鈴駕車搭載其至臺灣士林地方法院及臺灣
    板橋地方法院，假裝進入該等處所分別處理乙○○案件之疏
    通事宜後，再向廖、劉二人謊稱已與相關人等達成合意，乙
    ○○案件將依其之前所述之情況處理，使廖淑鈴因之陷於錯
    誤，分別於同年5 月4 日及5 月11日，先後匯款9 萬2 千元
    及120 萬元至甲○○日盛商業銀行雙和分行帳戶內（帳號00
    000000000000）。惟嗣乙○○之竊盜案件仍經法院判處有期
    徒刑10月確定，並與前案合併執行，並無甲○○所承諾之可
    輕判或易科罰金之情形，且廖淑鈴向板橋地檢署查詢後，發
    現楊姓書記官早已調往台南並不在該單位任職，乙○○始知
    受騙。
二、案經被害人乙○○訴請臺灣板橋地方法院檢察署檢察官偵查
    起訴。
    理  由
甲、程序方面：
    本件被告甲○○所犯為刑法第339 條第1 項詐欺取財罪，非
    死刑、無期徒刑、最輕本刑為3 年以上有期徒刑之罪，或高
    等法院管轄第一審之案件，被告於本院95年10月12日準備程
    程序中，就被訴事實為有罪之陳述，經本院受命法官徵詢檢
    察官及被告之意見後，本院合議庭認合於刑事訴訟法第273
    條之1 第1 項之規定，業於95年10月12日裁定由受命法官獨
    任依簡式審判程序進行審理。則依刑事訴訟法第273 條之2
    規定，關於本案證據之調查，不受第159 條第1 項、第161
    條之2 、第161 條之3 、第163 條之1 及第164 條至第170
    條規定之限制，合先敘明。
乙、實體方面：
一、上開事實，業據被告甲○○於偵查、本院準備程序及審理中
    迭自白不諱（詳偵查卷第51頁、本院刑事卷95年10月12 日
    準備程序筆錄及審判筆錄）。核與告訴人乙○○於偵查中所
    指訴及證人廖淑玲、劉家祥於偵查中所證述情節相符（偵查
    卷第11頁至第13頁、第22頁、第23頁）；並有證人廖淑玲於
    94年5 月4 日及5 月11日先後匯款9 萬2 千元及120 萬元至
    被告於日盛商業銀行雙和分行所開設帳戶之郵政跨行匯款申
    請書2 紙在卷可佐（偵查卷第6 、7 頁）。足認被告自白與
    事實相符。被告上開犯行，事證明確，堪以認定。
二、核被告所為，係犯刑法第339 條第1 項之詐欺取財罪。被告
    雖先後獲取9 萬2 千元及120 萬元，惟其係對同一被害人基
    於同一詐術，而接續取得金錢，仍屬單純一罪。
三、爰審酌被告因案執行中，不知悔改，竟於獄中向被害人以佯
    稱熟識司法人員為由而向被害人詐取財物，破壞司法信譽，
    妨害司法形像甚鉅，惡性匪淺，惟衡佐被告於偵查及本院審
    理中已坦認犯行，已見悔意，而被害人乙○○亦於本院準備
    程序中表示原諒之意（見本院95年10月12日準備程序筆錄第
    3 頁），並被告犯罪之手段、目的，被害人所受之損失等一
    切情狀量處如主文所示之刑，以資懲戒。
四、又被告行為後，刑法業於95年7 月1 日修正施行，修正後刑
    法第33條第5 款規定：「罰金：新臺幣一千元以上，以百元
    計算之。」，而施行法第1 條之1 第1 項規定「中華民國94
    年1 月7 日刑法修正施行後，刑法分則編所定罰金之貨幣單
    位折算為新台幣。」第2 項規定「94年1 月7 日刑法修正時
    ，刑法分則編未修正之條文定有罰金者，自94年1 月7 日刑
    法修正施行後，就其所定數額提高為30倍。但72年6 月26日
    至94年1 月7 日新增或修正之條文，就其所定數額提高為3
    倍」，是被告行為後，刑法分則編定有罰金刑者，未較有利
    於被告，故依修正後刑法第2 條第1 項規定，亦應適用被告
    行為時法律，附此說明。
據上論斷，應依刑事訴訟法第273 條之1 、第299 條第1 項前段
，刑法第339 條第1 項，罰金罰鍰提高標準條例第1 條前段，判
決如主文。
本案經檢察官彭聖斐到庭執行職務。
中    華    民    國    95    年    10    月    26    日
                  刑事第六庭    法  官  許仕楓
上列正本證明與原本無異。
如不服本判決，應於送達後十日內向本院提出上訴狀
                                書記官  林進煌
中    華    民    國    95    年    10    月    26    日
附錄本案論罪科刑法條全文：
刑法第339條第1項：
意圖為自己或第三人不法之所有，以詐術使人將本人或第三人之
物交付者，處 5 年以下有期徒刑、拘役或科或併科 1,000 元以
下罰金。


司法院資訊處製作；財團法人民間司法改革基金會備份。
